【裁判字號】    97,上易,2624
【裁判日期】    980219
【裁判案由】    竊盜
【裁判全文】
臺灣高等法院刑事判決                97年度上易字第2624號
上  訴  人
即  被  告  甲○○
            丙○○
上2 人共同
選任辯護人  陳炎琪律師
            黃英豪律師
上  訴  人
即  被  告  乙○○
選任辯護人  柯士斌律師
            陳惠如律師
上列上訴人因竊盜案件，不服臺灣宜蘭地方法院97年度易字第45
號，中華民國97年7月29日第一審判決（起訴案號：臺灣宜蘭地
方法院檢察署96年度偵字第3378、3664號、97年度偵字第129號
），提起上訴，本院判決如下：
    主  文
原判決撤銷。
甲○○、丙○○犯結夥竊盜罪，均累犯，各處有期徒刑拾月。
乙○○故買贓物，處有期徒刑壹年陸月。
    事  實
一、甲○○前因竊盜案件，經臺灣宜蘭地方法院於民國（下同）
    91年10月21日以91年度易字第224 號判決判處有期徒刑6 月
    ，於91年11月19日易科罰金執行完畢；丙○○前因竊盜案件
    ，經臺灣宜蘭地方法院於92年6 月9 日以91年度訴字第522
    號判決判處有期徒刑6 月確定，於92年7 月4 日易科罰金執
    行完畢。
二、乙○○係「友承有限公司」（以下簡稱友承公司）負責人，
    從事土石、砂石採取及買賣、預拌混凝土、瀝青混凝土買賣
    、大理石、白雲石、麥飯石、雲母、石灰石之採取及買賣等
    業務，該公司砂石廠坐落宜蘭縣南澳鄉○○段1105號、1106
    號及1107號土地即「和平溪」旁。
三、戴揚經（綽號「史豔文」）明知和平溪河床砂石禁止開採，
    惟趁「聖帕」颱風來襲期間，山區因河水湍急可即時沖刷掩
    平挖採砂石之痕跡，為盜取該處砂石出售以牟取暴利，竟先
    偕同游明賢於96年8 月17 日 中午，前往乙○○所經營之友
    承砂石廠，向乙○○表示欲販售開採之砂石予乙○○。乙○○明知戴揚經所任職之鉅鑫礦業公司已遭主管機關停止其在
    和平溪河床開採砂石之採礦權，戴揚經欲利用颱風天盜採砂
    石出賣，其所採得之砂石係不法所得之贓物，仍基於故買贓
    物之犯意，同意買受戴揚經盜取之砂石，並要求戴揚經將砂
    石載運至友承砂石廠前空地，及命員工林茂生（業經原審於
    97年7 月29日以協商程序判處罪刑在案）駕駛推土機（小松
    牌WA-470型），將嗣後載運至廠區外之砂石推整成堆。
四、嗣戴揚經與游明賢、朱睿彬、甲○○、丙○○、詹益欣、吳
    國銘等人，基於意圖為自己不法所有之犯意聯絡（戴揚經、
    游明賢、朱睿彬、詹益欣、吳國銘等人，業經原審於97年7
    月29日以協商程序判處罪刑在案），以每日新台幣（下同）
    3 千元之工資，僱請朱睿彬（綽號「阿彬」）駕駛挖土機，
    並各以每日8 千元之代價，僱請詹益欣（綽號「阿欣」）、
    吳國銘（綽號「西瓜」）、丙○○（綽號「閻羅」）及甲○○（綽號「石頭」）等人駕駛砂石車，及以每日2 千元之代
    價僱請游明賢（綽號「阿賢」）負責把風，於96年8 月17、
    19、20等日，在宜蘭縣南澳鄉境內之和平溪、大濁水溪橋上
    方行水區內，由游明賢在對岸即花蓮縣境之和平溪畔監控以
    防取締，朱睿彬則操作挖土機（小松牌PC-300型）自河床挖
    取砂石，由吳國銘駕駛車牌號碼030- AJ 號砂石車、丙○○
    駕駛車牌號碼JQ-099號砂石車、詹益欣駕駛車牌號碼861-QN
    號之砂石車、甲○○駕駛車牌號碼GT-125號砂石車，接續將
    挖起之砂石載運上岸並堆置在友承砂石廠前空地。嗣於96年
    8 月30日下午4 時許，為宜蘭縣政府警察局員警在友承砂石
    廠拘提查獲林茂生，並扣得盜採之砂石6910.11 立方公尺，
    及上開車牌號碼030- AJ 號、861-QN號、GT-125號等砂石車
    3 輛暨挖土機、推土機各乙台。
四、案經宜蘭縣政府警察局報請臺灣宜蘭地方法院檢察署檢察官
    偵查起訴。
    理  由
壹、證據能力之認定部分：
一、證人即同案被告林茂生、戴揚經於警詢時之供述，有證據能
    力：
    按被告以外之人於審判外之言詞或書面陳述，除法律有規定
    者外，不得作為證據，刑事訴訟法第159條第1項定有明文。
    次按「刑事審判上之共同被告，係為訴訟經濟等原因，由檢
    察官或自訴人合併或追加起訴，或由法院合併審判所形成，
    其間各別被告及犯罪事實仍獨立存在。故共同被告對於其他
    共同被告之案件而言，為被告以外之第三人，本質上屬於證
    人，為確保被告對證人之詰問權，證人於審判中，應依法定
    程序，到場具結陳述，並接受被告之詰問，其陳述始得作為
    認定被告犯罪事實之判斷依據，此觀司法院釋字第582、592
    號解釋意旨甚明」（最高法院95年度台上字第2724號判決意
    旨參照）。本件證人即同案被告林茂生、戴揚經於警詢時之
    供述，對被告乙○○而言，固屬被告以外之人於審判外之陳
    述，惟證人即同案被告林茂生、戴揚經於警詢時之陳述，業
    經原審審理時，經命其立於證人之地位，依法具結後，就其
    等於警詢時所為之陳述，於原審再次詢問，並予被告乙○○
    及其辯護人對質詰問之機會，既已賦予被告乙○○反對詰問
    權，證人即同案被告林茂生、戴揚經於警詢時之陳述，自有
    證據能力，而得作為本院判決之基礎。被告乙○○之辯護人
    認證人即同案被告林茂生、戴揚經於警詢時之陳述，無證據
    能力云云，尚無足採。
二、按被告以外之人（包括證人、鑑定人、告訴人、被害人及共
    同被告等）於審判外之陳述雖不符刑事訴訟法第159條之1至
    之4等4條之規定，而經當事人於審判程序同意作為證據，法
    院審酌該言詞陳述或書面陳述作成時之情況，認為適當者，
    亦得為證據；當事人、代理人或辯護人於法院調查證據時，
    知有刑事訴訟法第159條第1項不得為證據之情形，而未於言
    詞辯論終結前聲明異議者，視為有前項之同意，同法第159
    條之5定有明文。立法意旨在於傳聞證據未經當事人之反對
    詰問予以核實，原則上先予排除。惟若當事人已放棄反對詰
    問權，於審判程序中表明同意該等傳聞證據可作為證據；或
    於言詞辯論終結前未聲明異議，基於尊重當事人對傳聞證據
    之處分權，及證據資料愈豐富，愈有助於真實發見之理念，
    且強化言詞辯論主義，使訴訟程序得以順暢進行，上開傳聞
    證據亦均具有證據能力。查本件除前述外，下列所引用之被
    告以外之人於審判外之供述或非供述證據，因公訴人、被告
    三人及其等辯護人均未於本院審理程序中表示意見（見本院
    卷第41頁及98年1月22日審判程序筆錄第2至12頁），且迄至
    言詞辯論終結前未再聲明異議，而本院審酌上開供述或非供
    述等證據資料製作時之情況，無不當取供及證明力明顯過低
    之瑕疵，認以之作為證據應屬適當，故揆諸前開規定，認前
    揭證據資料應有證據能力。
貳、認定上訴人即被告甲○○、丙○○、乙○○犯罪事實所憑之
    證據及理由：
一、上開上訴人即被告甲○○、丙○○結夥竊盜部分之事實，業
    據渠等於偵查中、原審及本院審理時供承不諱，核與證人即
    共犯戴揚經、游明賢、朱睿彬、詹益欣、吳國銘等人於偵查
    中及原審審理時先後供述情形互核相符，且有宜蘭縣警察局
    蘇澳分局先後於96年8 月17日下午5 時許、同年月20日上午
    10時許，埋伏現場蒐證所拍攝之盜採砂石照片12幀、搜索扣
    押筆錄、現場照片12幀、現況測量成果簿等在卷可憑（見警
    刑偵三字第0961108338號卷第104 至114 頁、第115 至118
    頁，警刑偵三字第0961107947號卷第22至26頁），及宜蘭縣
    政府警察局警員於96年8 月30日下午4 時許，在友承砂石廠
    廠前空地查獲盜採之砂石計6910.11 立方公尺暨車牌號碼03
    0- AJ 號、861-QN號、GT-125號等砂石車3 輛，暨小松牌PC
    -300型挖土機、小松牌WA-470型推土機各乙台等物扣案可佐
    ，堪認被告甲○○、丙○○上開自白核與事實相符，堪足採
    信。被告甲○○、丙○○參與本件結夥竊盜部分事證已臻明
    確，犯行均堪認定，應予依法論科。
二、訊據上訴人即被告乙○○坦承有於上開時、地，同意收購共
    犯戴揚經利用颱風天盜採之砂石，及要求戴揚經將砂石載運
    至友承砂石廠廠前空地堆置，並命員工林茂生以堆土機推整
    成堆，嗣再視砂石之數量、品質，與戴揚經議價等事實不諱
    ，核與證人即同案被告戴揚經、林茂生等人先後於警詢時、
    偵查中及原審審理時供述情形互核大致相符（見警刑偵三字
    第0961107947號卷第12至16頁、警刑偵三字第0961108338號
    卷第2 至5 頁，96年度偵字第3378號卷第6 至9 頁、第123
    至125 頁及原審卷第125 至134 頁、第135 至144 頁），且
    有前開在友承砂石廠廠前空地查獲盜採之砂石暨小松牌WA-4
    70型推土機各乙台等物扣案可憑，堪認被告乙○○上開自白
    核與事實相符，堪足採信。又和平溪自93年6 月30日起即禁
    止開採砂石乙節，此有經濟部水利署第一河川局「和平溪砂
    石採取整體管理改善計畫書」及臺灣宜蘭法院檢察署與經濟
    部水利署第一河川局公務電話紀錄乙紙在卷可佐（見96年度
    他字第692 號卷第54至57頁）。本件被告乙○○明知同案被
    告戴揚經出售之砂石係自和平溪違法盜採而來，仍同意收購
    ，並將盜採之砂石載運至友承砂石廠前空地堆置，並命員工
    即同案被告林茂生駕駛堆土機將砂石推整成堆，縱依證人即
    同案被告戴揚經供述尚未與被告乙○○議定砂石之價格，然
    被告乙○○既已承諾買受同案被告戴揚經盜採之砂石，同案
    被告戴揚經並已將砂石載運至約定地點即友承砂石廠前空地
    堆置，可見被告乙○○已與同案被告戴揚經達成買賣盜採砂
    石之合意無疑，此由被告於本院準備程序時供陳因伊尚未看
    到砂石，而砂石之價格須視其品質而定，故尚未與同案被告
    戴揚談好價格，益足徵之。
三、檢察官雖以同案被告戴揚經於偵查中之供述及被告乙○○指
    示員工林茂生以推土機在友承砂石廠前堆置盜採之砂石等為
    論據，因認被告乙○○與戴揚經等人共犯結夥三人以上竊盜
    罪嫌。然查：
  (一)按以自己犯罪之意思而參與犯罪，其所參與者雖非犯罪構成
    要件之行為，固仍無解於共同正犯之罪責（最高法院66年台
    上字第2527號判例意旨參照），惟仍以有客觀之事證足認有
    以自己犯罪之意思而參與者，始足該當。如以竊盜之意思而
    參與犯罪，其所參與者雖非在場實施犯罪構成要件之行為，
    如僅於事後接應搬運或寄藏贓物者，固仍無解於共同竊盜之
    罪責；惟如非以竊盜之意思而參與犯罪，而係以搬運或寄藏
    贓物之意思而參與犯罪，且所參與者亦為竊盜行為構成要件
    以外之搬運或寄藏贓物之行為，則應以搬運或寄藏贓物罪論
    處。
  (二)關於本件被告乙○○究以竊盜或故買贓物之犯意，向同案被
    告戴揚經買受上開盜採之砂石乙節，依證人即同案被告戴揚
    經先後於警詢時、偵查中及原審審理時之供述（其於警詢時
    供述：「（問：那你是如何與友承砂石廠乙○○聯繫要將所
    盜採之砂石賣給他？）我到砂石場找他說利用颱風天盜採砂
    石賣給他，他說好並叫我將盜採之砂石堆置在友承砂石廠前
    空地」，「（問：價錢如何？）價錢還沒談妥」，「（問：
    乙○○有無實際參與上述時地之盜採砂石行為？）沒有」等
    語（見警刑偵三字第0961108338號卷第3 至4 頁）；於偵查
    中供稱：「（問：你與乙○○如何談？）我去砂石廠找他說
    我找人挖起砂石後賣給他，我有說是要挖和平溪的砂石，他
    就說挖起來後先放在他砂石廠前面的空地」，「（問：乙○○是否知道此事（指竊盜乙事）？）知道，一開始我跟他商
    量要把和平溪（砂石）挖起來賣給他，但我只負責挖原料，
    加工及出售由他處理，作業時他未在場，他與我談好就離開
    了，只留下林茂生在場開堆土機」等語（見96年度偵字第
    3378號卷第124 至125 頁）；於原審審理時證述：「聖帕颱
    風之前，我到友承砂石廠跟乙○○談，……我說颱風天路會
    沖毀，我請司機進來，我本身有經濟壓力，我挖個1 、2 天
    賣給他，我有跟乙○○說是要挖鉅鑫礦區的砂石，……我有
    跟乙○○說先把砂石放在外面，乙○○說好」等語（見原審
    卷第125 至132 頁），及證人即同案被告林茂生於原審審理
    時證稱：「96年8 月17日，老闆乙○○叫我留下來，說有些
    土會拿到這裡，叫我用推土機去推，並沒有跟我說其他事情
    ，說完他中午12點就離開了，酬勞1 個小時3 百元，是算另
    外加班，是向乙○○領取的」等語（見原審卷第135 至136
    頁）參互以觀，被告乙○○固於同案被告戴揚經等人盜採砂
    石前，即已知悉渠等欲趁颱風來襲期間盜採砂石乙節，且同
    意收購同案被告戴揚經所盜採之砂石，及要求其將砂石載運
    至友承砂石廠前空地堆置，並命員工林茂生以推土機將載運
    至友承砂石廠前之砂石堆整成堆，惟此尚不足以遽認被告乙○○係以自己參與竊盜之意思所為。檢察官以證人即同案被
    告戴揚經於偵查中供述：「我負責挖起來，後續要如何找買
    主由他（乙○○）自行負責」，「我只負責挖原料，加工及
    出售由他（乙○○）處理」等語，遽認被告乙○○與同案被
    告戴揚經同謀，由同案被告戴揚經負責挖取砂石，再由被告
    乙○○負責砂石之加工、銷售，認被告乙○○有參與盜採砂
    石之犯行，稍嫌速斷。此由證人即同案被告戴揚經於原審審
    理時復證稱：「乙○○當時跟我說不要將砂石帶到他們工廠
    裡面去，我說砂石放在外面，等颱風過去之後再搬，我待在
    那裡2 、3 年，知道水的情形，只有乙○○那裡可以做，上
    、下游都會被沖毀；……水還沒退的時候，只有乙○○那一
    家」，「我找乙○○談，是要告訴乙○○我要賣砂石給他，
    不是要一起偷砂石，我在還沒找乙○○之前就決定要趁颱風
    天盜採砂石；只有跟乙○○說要把砂石放在廠區外的空地，
    沒有跟他商量如何找司機、車子、挖的地點，亦無告訴他要
    如何盜採、作業、車輛調度，期間乙○○也沒有到現場；因
    為我沒有認識的推土機，所以才找林茂生；我有跟乙○○講
    要將砂石放在那邊，但還沒有談妥是否要買，乙○○要等颱
    風過後才決定，之前在檢察官陳述部份，可能是誤會，我自
    己講錯，因為乙○○是距離最近」等語（見原審卷第125 至
    132 頁），明確表示被告乙○○除事前知悉渠等欲盜採砂石
    外，並未有任何參與如何盜採砂石等事前謀議之行為，而本
    件結夥盜採砂石犯行，係由同案被告戴揚經自行招募挖土機
    司機朱睿彬及砂石車司機甲○○、丙○○、詹益欣、吳國銘
    等人盜取砂石並載運至友承砂石廠廠前空地，始由被告乙○○命其員工即同案被告林茂生將運送至砂石廠前空地之砂石
    推整成堆，被告乙○○亦未有任何參與前開盜採砂石之行為
    。綜上，堪認被告乙○○並非以共犯竊盜之意思為之無訛。
    檢察官認被告乙○○所為，亦涉犯刑法第321 條第1 項第4
    款之結夥3 人以上竊盜罪嫌，容屬誤會。
  (三)本件被告乙○○故買贓物部分事證亦臻明確，犯行洵堪認定
    ，應予依法論科。
四、核被告甲○○、丙○○所為，均係犯刑法第321 條第1 項第
    4 款之結夥3 人以上竊盜罪；被告乙○○所為，係犯刑法第
    349 條第2 項之故買贓物罪。公訴意旨認被告乙○○係涉犯
    刑法第321 條第1 項第4 款之結夥3 人以上竊盜罪嫌，與本
    院之認定不同，已如前述，惟其起訴之社會基本事實相同，
    爰予變更起訴法條。被告甲○○、丙○○與共犯戴揚經、游
    明賢、朱睿彬、詹益欣、吳國銘等人，就上開結夥竊盜犯行
    ，有犯意之聯絡及行為之分擔，均為共同正犯。又查被告甲○○因竊盜案件，經臺灣宜蘭地方法院91年10月21日，以91
    年度易字第224 號刑事判決判處有期徒刑6 月，於91年11月
    19 日 易科罰金執行完畢；被告丙○○前因竊盜案件，經臺
    灣宜蘭地方法院於92年6 月9 日，以91年度訴字第522 號刑
    事判決判處有期徒刑6 月確定，並於92年7 月4 日易科罰金
    執行完畢，有本院被告前案紀錄表在卷可考，渠2 人於有期
    徒刑執行完畢，5 年以內故意再犯本件有期徒刑以上之罪，
    均為累犯，應依刑法第47條第1 項前段之規定加重其刑。再
    被告甲○○、丙○○2 人於警員尚未查知其身分前，均主動
    於96年9 月7 日向警員自首，此業據證人楊啟文警員於原審
    審理時證述在卷（見原審卷第121 至122 頁），是被告甲○○、丙○○2 人於其犯罪行為未為有偵查權限之機關發覺前
    即自首犯行，接受裁判等情，已堪以認定，應依刑法第62條
    前段之規定，減輕其刑，並依刑法第71條第1 項之規定，先
    加重後減輕之。
五、原審以被告3 人罪證明確，並均予論罪科刑，固非無見。惟
    查：(一)被告乙○○係以故買贓物之犯意實施本件犯罪，所為
    係犯刑法第349 條第2 項之故買贓物罪，原審認被告乙○○
    與戴揚經間有犯意聯絡及行為分擔，成立刑法第321 條第1
    項第4 款之結夥3 人以上竊盜罪，與本院之認定不同。(二)又
    刑事審判旨在實現刑罰權分配正義，故法院對於有罪被告之
    科刑，應符合罪刑相當之原則，使輕重得宜，罪當其罪，以
    契合社會之法律感情，此所以刑法第57條明定科刑時應審酌
    一切情狀，尤應注意該條各款所列事項以為科刑輕重標準，
    縱使基於目的性之考量，認定必須加重裁量時，亦僅得在罪
    責相當性之範圍內為加，不宜單純為強調刑罰之威嚇功能，
    而從重超越罪責程度為裁，務求「罪刑相當」。本件被告3
    人分別所為犯行固屬可訾，而應均予論罪科刑，然經調查審
    理結果，被告甲○○、丙○○2 人受僱駕駛砂石車載運盜採
    之砂石，固有不當，惟渠等2 人迫於家計受僱於同案被告戴
    揚經駕駛砂石車運載盜採之砂石，參與本件犯罪之情節尚非
    嚴重，且犯罪期間僅3 日，事後亦未獲得任何利益，暨犯後
    自首並坦承犯行不諱，因認檢察官對被告甲○○、丙○○均
    求刑有期徒刑1 年6 月，及原審量處各有期徒刑1 年3 月，
    均有過苛之虞，於罪刑相當原則尚有未合。(三)扣案車牌號碼
    GT-125號之砂石車1 輛，雖為被告甲○○所有，惟係被告甲○○平日駕駛該砂石車載運砂石賴以維持生計之重要工具，
    而其受僱駕駛該砂石車載運盜採之砂石僅3 日，另審酌被告
    丙○○所駕駛之砂石車並未扣案，其他同案被告吳國銘、詹
    益欣所駕駛之砂石車，於經原審判處之罪刑中亦無諭知沒收
    之情形，如逕以該砂石車係供被告甲○○犯罪所用之物而予
    沒收，於罪刑相當原則顯有未合；另扣案小松牌WA-470型之
    推土機1 輛，係友承公司所有，且非供被告乙○○犯罪所用
    之物，原審竟均予沒收，亦有未洽。被告乙○○提起上訴，
    否認有結夥三人以上竊盜之犯行，及被告甲○○、丙○○提
    起上訴，認原審量刑過重，指摘原判決不當，均有理由，是
    原判決既有前揭可議之處，即屬難以維持，而應由本院予以
    撤銷改判。爰分別審酌被告3 人之犯罪動機、目的、手段，
    破壞和平溪之河川地貌與水土保持，對河川沿岸民眾生命、
    財產構成威脅，犯罪所生之損害，及犯後均坦承犯行，態度
    尚佳等一切情狀，分別改量處如主文第2 、3 項所示之刑，
    以示懲儆。至扣案車牌號碼GT-125號之砂石車1 輛，雖為被
    告甲○○所有，此已據被告甲○○於警詢時供明在卷，惟砂
    石車並非違禁物，且被告甲○○平日以駕駛該砂石車載運砂
    石為業，該砂石車係其賴以維持生計之重要工具，本件受僱
    駕駛該砂石車載運盜採之砂石僅3 日，再參諸被告丙○○所
    駕駛之砂石車並未扣案，其他同案被告吳國銘、詹益欣所駕
    駛載運盜採砂石之砂石車，於經原審判處之罪刑中亦無諭知
    沒收之情形，如僅以該GT-125號之砂石車1 輛，係供被告甲○○犯罪所用之物而逕予沒收，容與罪刑相當原則未合，爰
    不沒收之。另扣案之推土機（小松牌WA-470型）1 輛，為友
    承公司所有，已分據被告乙○○及證人即同案被告林茂生於
    警詢時供述在卷，且非供被告乙○○犯罪所用之物，亦不宣
    告沒收之。
據上論斷，應依刑事訴訟法第369 條第1 項前段、第364 條、第
299 條第1 項前段、第300 條，刑法28條、第321 條第1 項第4
款、第349 條第2 項、第47條第1 項、第62條前段，判決如主文
。
本案經檢察官陳國鳴到庭執行職務。
中    華    民    國    98    年    2     月    19    日
            刑事第十四庭  審判長法  官  陳志洋
                                法  官  謝靜恒
                                法  官  謝靜慧
以上正本證明與原本無異。
不得上訴。
                                書記官  陳泰寧
中    華    民    國    98    年    2     月    23    日
附錄本案論罪科刑法條：
刑法第321條第1項第4款：
犯竊盜罪而有下列情形之一者，處6月以上、5年以下有期徒刑：
四、結夥三人以上而犯之者。
刑法第349條第2項：
搬運、寄藏、故買贓物或為牙保者，處5年以下有期徒刑、拘役
或科或併科1千元以下罰金。


司法院資訊處製作；財團法人民間司法改革基金會備份。
